最高法院刑事判決　　　　　　　　　　　　　　　九十一年度台上字第七六○五號
　　上　訴　人　甲○○
　　選任辯護人　林春榮
右上訴人因偽造文書案件，不服台灣高等法院台中分院中華民國八十九年七月二十五
日第二審判決（八十九年度上訴字第九二九號，起訴案號：台灣彰化地方法院檢察署
八十六年度偵字第八二一三號），提起上訴，本院判決如左：
    主  文
上訴駁回。
    理  由
按刑事訴訟法第三百七十七條規定，上訴於第三審法院，非以判決違背法令為理由，
不得為之。是提起第三審上訴，應以原判決違背法令為理由，係屬法定要件。如果上
訴理由狀並未依據卷內訴訟資料，具體指摘原判決不適用何種法則或如何適用不當，
或所指摘原判決違法情事，顯與法律規定得為第三審上訴理由之違法情形，不相適合
時，均應認其上訴為違背法律上之程式，予以駁回。本件上訴人甲○○上訴意旨略稱
：(一)、上訴人於一審、原審均一再否認持有本案記載價金新台幣（下同）一億五千二
百七十九萬九千五百元之買賣契約書（下稱本案買賣契約書）正本，且該契約書若在
告訴人游昇奮持有中，即足證明該契約書係在游昇奮之主導下所為，則無論該契約書
上係由游昇奮或上訴人簽名，均屬有權為之，另上訴人之選任辯護人於原審審理中並
已聲請搜索游昇奮之住所，以查扣該契約書正本，原審未調查，亦未在理由中說明其
原因，自有判決不備理由之違法。(二)、依本案買賣契約書所載，該契約書收款簽章欄
並無游昇奮之印文，故依該契約書附註所示，該契約書已自動廢止，游昇奮應不會因
該契約書而產生繳納稅款法定義務之危險，原判決竟作相反之認定，亦有理由矛盾之
違誤。(三)、原判決事實認上訴人之行為，足生損害於游昇奮，但其理由則認游昇奮及
陳牡丹均係被害人，並有事實與理由矛盾之違法。(四)、原判決既認另紙價金為七千五
百萬元之買賣契約書係合法、有效，且上訴人已據以辦妥本案土地之所有權移轉登記
手續，自已依法繳納所有應納之稅款，原判決竟認本案買賣契約書於游昇奮繳納稅捐
之法定義務有損害之虞，又未說明其依據，亦有判決不備理由之違法。(五)、原判決事
實與理由未認定上訴人所偽造之署押、印文各多少枚，即在主文為本案買賣契約書上
游昇奮之署押及印文均沒收之諭知，致檢察官無從執行，亦有未合云云。
惟查：(一)、原判決撤銷第一審關於諭知上訴人無罪部分之判決，改判論處上訴人以偽
造私文書，足以生損害於他人罪刑，已依卷證資料敘明其所憑之證據及認定之理由。
而以上訴人否認犯罪，辯稱：本案買賣契約書，係與另紙價金為七千五百萬元之買賣
契約書同時在伊家中委由姚麗麗（已經原審判決無罪確定）擬訂，係因游昇奮欲以之
向銀行辦理較高額之貸款而簽署，且係游昇奮自行蓋章簽名，並非伊所偽造云云，乃
卸責之詞，不足採信，於理由詳加說明及指駁。經核所為論敘，均與卷內證據資料相
符，從形式上觀察，並無違背經驗法則、論理法則等違法情形存在。(二)、原判決係以
姚麗麗於檢察官偵查中供稱：另紙價金為七千五百萬元之買賣契約書是伊在陳牡丹家
中所代筆，而由上訴人、陳牡丹及游昇奮在該契約書上簽名。數日後，上訴人、陳牡
丹又至伊事務所表示，為了辦理銀行貸款，需要另一份契約，而由伊再代筆本案買賣
契約書，當時只有上訴人夫妻在場，游昇奮未到等語。而上訴人於同次偵查時亦表示
：伊因擬向銀行貸款，乃要求姚麗麗代筆本案買賣契約書，且伊有將之拿給游昇奮簽
名等語。嗣上訴人隨即以書狀更正該項陳述，謂：該兩份契約書均係在伊住處，由姚
麗麗擬就後，交由伊代陳牡丹簽名及交予游昇奮簽章，但本案買賣契約書係應游昇奮
之請求而製作云云。故上訴人與姚麗麗二人就本案買賣契約書之訂立時間、地點及是
否當場交付游昇奮簽名蓋章之供述，雖不一致，但就確實有上開兩份契約書存在則無
異議，並有上開兩份買賣契約書影本附卷可憑，因認上訴人確有簽訂上開兩份價金不
同之買賣契約行為。另以游昇奮已明確指訴本案買賣契約書上之「游昇奮」簽名及印
文非伊所為。且上開兩份買賣契約書上之「游昇奮」署押及印文，以肉眼觀察即可明
顯判斷其有很大之差異。再經原審將本案買賣契約書影本與上訴人、游昇奮當庭書寫
之文字，送請內政部警政署刑事警察局鑑定結果，認定該契約書上「游昇奮」之簽名
筆跡與上訴人之筆跡相符，有該局鑑驗通知書附卷可考。又以本案土地既已移轉登記
為上訴人之配偶陳牡丹所有，並由上訴人負責清償其上之抵押貸款及利息，就事理而
言，游昇奮既非所有權人，即無從以該土地另行貸款，而上訴人將本案土地之買賣價
金故予提高，而為不實之登載，則可據以貸得更多款項。復參酌姚麗麗與上訴人、游
昇奮均無特殊之關係，且其前後之證述，亦均相同，故其證述堪信為實在。因認上訴
人確有利用不知情之姚麗麗偽造本案買賣契約書。是本案買賣契約書是否為游昇奮所
持有，應與上訴人有否偽造本案買賣契約書無涉，況游昇奮於其所提出之告訴狀，亦
已明白表示其係因另案告訴上訴人夫妻詐欺之案件中，經其代理人閱卷始知上訴人涉
有偽造本案買賣契約書犯行（見偵字第八二一三號卷第二頁），故原判決未依上訴人
選任辯護人之聲請，搜索游昇奮之住處，復未於理由中加以論敘，理由稍欠周延，但
於原判決之結果顯然無影響，依刑事訴訟法第三百八十條之規定，自不得資為提起第
三審上訴之理由。(二)、本案買賣契約書之附表二附註欄係記載：「收款簽章欄：買方
未完成登記前所持契約書如未經賣方簽章，視為賣方未收到款項，契約成立至產權登
記完畢產權點交及履行權利義務後，本約即自動廢止」（見同上偵查卷第九頁），故
依該項記載，係指該契約自成立至產權登記完畢產權點交及履行權利義務後，才自動
廢止，該契約之收款簽章欄無游昇奮之印文，僅表示游昇奮未收到款項，而非該契約
已自動廢止；又原判決理由係認上訴人偽造本案買賣契約書，其就本案土地買賣價金
及付款方法為不實之記載，於游昇奮繳納稅捐法定義務及買受人陳牡丹是否已實際支
付價金均有損害之虞等情（見原判決第五頁第十四行、第十五行），就其中「陳牡丹
是否已實際支付價金均有損害之虞」乙節，其意應為上訴人偽造本案買賣契約書之不
實付款方法，有發生陳牡丹是否已實際依該契約書支付價金予游昇奮之疑義，而對游
昇奮有損害之虞，非認陳牡丹亦是被害人，與原判決事實欄認定上訴人偽造本案買賣
契約書，足生損害於游昇奮（見原判決第二頁倒數第四行），應無不合。上訴意旨(二)
、(三)，顯非依據卷內資料執為指摘，均非適法之第三審上訴理由。(三)、原判決既認本
案買賣契約書係另紙價金為七千五百萬元之買賣契約書訂立後數日，即利用不知情之
姚麗麗書具，且本案買賣契約書之立約日期係倒填為八十四年十月二十日，而本案土
地則遲至八十四年十一月三十日始完成登記，有本案土地之登記簿謄本存卷可證（見
一審卷第一宗第八十五頁），則在本案土地尚未完成登記前，原判決認於游昇奮繳納
稅捐之法定義務有損害之虞，亦非無據；再原判決事實已認定上訴人於取得本案買賣
契約書後，進而於不詳地點在該契約書上偽造「游昇奮」之署押於該契約書上，且偽
刻游昇奮之印章，再持以蓋於該契約書上，以偽造前開不動產買賣契約書（見原判決
第二頁倒數第六行以下），且其主文、理由欄亦均已載明本案買賣契約書上偽造之「
游昇奮」署押及印文，均依法宣告沒收（見原判決第二頁第一行、第六頁第一行以下
），均已指明該宣告沒收之「游昇奮」署押及印文範圍，檢察官應無不能執行之問題
。上訴意旨(四)、(五)，徒憑己見，就屬原審採證認事職權之適法行使，任意指摘，顯與
法律規定得為第三審上訴理由之違法情形，不相適合。其上訴違背法律上之程式，應
予駁回。
據上論結，應依刑事訴訟法第三百九十五條前段，判決如主文。
中      華      民      國    九十一    年     十二     月    三十一    日
                              最高法院刑事第九庭
                                  審判長法官  陳  炳  煌
                                        法官  陳  正  庸
                                        法官  韓  金  秀
                                        法官  吳  信  銘
                                        法官  林  永  茂
      右正本證明與原本無異
                                              書  記  官
中      華      民      國    九十二    年      一      月      八      日
